行　政　法　院　判　決　　　　　　　　　　　　　八十八年度判字第三九二四號
　　原　　　告　甲○○
　　被　　　告　經濟部智慧財產局（原經濟部中央標準局）
右當事人間因新型專利異議事件，原告不服行政院中華民國八十七年九月八日台八七
訴字第四四一一四號再訴願決定，提起行政訴訟。本院判決如左︰
　　主  文
原告之訴駁回。
　　事  實
緣原告於民國八十四年二月二十二日以「防火蠟燭裝置」，向被告申請新型專利，經
編為第00000000號審查，准予專利。公告期間，訴外人蕭金益以本案有違專
利法第九十七條、第九十八條第一項第二款及第二十七條規定，檢具申請在先之第0
0000000號「一種聚酯薄膜製之耐高溫安全燭筒裝置」新型專利案專利說明書
影本，對之提起異議。案經被告審查，為本案異議不成立之審定。訴外人不服，提起
訴願，旋經經濟部以（八六）訴字第八六六○八七四一號訴願決定，將原處分撤銷。
經被告重為審查後，於八十六年十月十六日以（八六）台專（判）字○二○○二字第
一四○二一四號專利異議審定書為異議成立之處分，原告不服，提起訴願、再訴願，
遞遭駁回，遂提起行政訴訟，茲摘敘兩造訴辯意旨如次：
原告起訴意旨及補充理由略謂︰一、原告於八十年間提出新型專利申請案號第000
00000號被「誤不准」後，經修正提出新型專利申請案號第00000000號
核准於八十五年二月十一日在專利公報公告後，訴外人提出異議，經審定異議不成立
，詎異議人訴願後，被告竟審定異議成立，審查員前後均經長期間研究，仍為不同結
果，何以如此不專業及不誠實？二、請被告調查引證案之異議人在台灣有無銷售行為
？三、訴願決定指原告設計太簡單，何以不說幾十年來沒人想到呢？為何最近很多人
提出專利申請呢？如此簡單之構造，已發揮功效達到新穎性、實用性之展現。四、請
被告詳細回復再訴願理由第（六）項第二、三、四、七、八、十一點問題。五、另行
政訴訟答辯狀之內容太簡單，事出必有因，應係原告之專利被「誤不准」後，審查委
員不敢老實回答。請就審定書所指「引證案較本案申請先，惟仍未准公開，自不得據
以論究本案之新穎性及進步性，先予敘明」，係依何法條？六、原告之再訴願書等內
容皆是技術性之具體理由，何以答辯指皆無任何技術內容？七、起訴狀有附件，何以
被告答辯指附件未具呢？請補送被告再詳細答辯，將原處分及一再訴願決定均撤銷等
語。
被告答辯意旨及補充理由略謂︰一、起訴理由一、二、三項內容中皆無任何技術內容
之具體理由，且所述「誤不準」第00000000號新型專利申請案非屬本案異議
證據且為他案，皆與本案之異議事件無涉，先予陳明。二、起訴理由四項中所述「再
訴願申請書之再訴願理由第（六）項的第二、三、四、七、八、十一點的問題」，由
於被告並非本案再訴願受理機關，且認訴狀副本亦未附再訴願理由書，因此被告並無
再訴願理由書，起訴理由四項無從據以答辯。三、本案異議成立係依訴願法第二十四
條規定及經濟部撤銷被告原處分之訴願決定書意旨而為本案整體構造裝置難謂具創作
性而有違專利法第九十七條規定之審定，此於本案異議審定理由三後段中詳予載明，
故請參酌。四、起訴狀副本中附件未具，併予陳明。五、本件原告補充理由主要陳述
為前案第0000000號之「誤不准」問題，並說明起訴狀附件二專利訴願申請書
、附件五專利訴願申請書、附件六專利異議答辯書皆是技術性的具體理由，請求答辯
機關詳細答辯云云。惟查原告所提第0000000號前案非為本案之異議證據，其
與本案之異議審查無涉。又本案重為審定異議成立係依訴願法第二十四條「訴願之決
定確定後就其事件，有拘束各關係機關之效力」規定及經濟部撤銷被告原處分之訴願
決定意旨而為系爭案整體構造裝置難具創作性而有違專利法第九十七條規定之審定，
此於本案異議理由三後段中已詳予載明，被告原答辯理由均為事實之陳述，且原告原
起訴理由及補充理由均未就本案原處分之審定理由提出具體反證理由，難以為據。故
被告所為本案異議成立，應不予專利之審定並無違法，本案原告之補充理由仍不足採
。六、綜上所述，被告所為本案異議成立，應不予專利之審定並無違法，本案原告之
訴無理由，敬請駁回原告之訴等語。
　　理  由
按「稱新型者，謂對物品之形狀、構造或裝置之創作或改良」，為專利法第九十七條
所明定。若非首先創作或改良者，即不得申請取得新型專利。本件原告於民國八十四
年二月二十二日以其「防火蠟燭裝置」包括一隔熱承座，含有一承窩部及一密閉底部
向下突設有多數突出部，突出部外罩以隔熱套層以減少其與支撐面間之接觸面積以防
止支撐面之過熱者；一透明耐熱塑膠套筒包含一筒身嵌置於該隔熱承座之承窩部內，
該筒身約呈圓筒型縱設有多數突緣係選自突肋及鰭片者，與一平坦突面其上印製有文
字、圖案者；以及一蠟燭含燭芯者容置於該套筒內，由是於點燃該蠟燭後，該突肋及
鰭片突緣會散失燃燒中之熱量，防止過熱、火災，且強化套筒筒身避免變形而策安全
者，向被告申請新型專利，經編為第00000000號審查，准予專利。公告期間
，訴外人蕭金益以本案有違專利法第九十七條、第九十八條第一項第二款及第二十七
條規定，檢具申請在先之第00000000號「一種聚酯薄膜製之耐高溫安全燭筒
裝置」新型專利案（以下簡稱引證案）專利說明書影本，對之提起異議。案經被告審
查，為本案異議不成立之審定。訴外人不服，提起訴願，旋經經濟部以（八六）訴字
第八六六○八七四一號訴願決定，將原處分撤銷。經被告重為審查後，略以：引證案
與本案均以耐熱材質製成套筒容置蠟燭本體後嵌置於承座底盤；至本案利用突肋及鰭
片之突緣設計以幫助散熱之技術，早已普遍用於工業界，如電力輸送用之變壓器外殼
、空氣壓縮機氣缸外套或機車引擎外套，利用突緣以補強之結構方式，亦見於瓦楞紙
板之內層，本案於耐熱塑膠套筒設有多數突緣以幫助散熱及強化筒身避免變形，僅係
習知技術之運用，為一般業者所易於轉用，難謂具創作性；又利用隔熱套層以減少支
撐面之熱導方式，亦屬一般常見習知技術之應用，並非本案首創，以本案違反專利法
第九十七條之規定，異議成立，而為應不予專利之審定，經核並無違誤，一再訴願決
定遞予維持，亦無不合。原告起訴主張詳如事實欄之所載，所指其八十年之原申請案
被「誤不准」一節，非屬本案異議證據，與本案之異議無涉。又指起訴狀附件二專利
再訴願申請書、附件五專利訴願申請書、附件六專利異議答辯書，其內容皆是技術性
之具體理由請求被告答辯云云。經查本案重為審定異議成立係依經濟部撤銷被告原為
異議不成立處分之訴願決定意旨而為本案整體構造裝置難具創作性而有違專利法第九
十七條規定之審定，詳如異議審定書理由三、所載。原告起訴意旨及其補充理由均未
指明本案異議審定書如何違法之具體理由及證據，其空言主張審查人員不專業及不誠
實；本案雖為簡單之構造，但已發揮功效達到新穎性、實用性之展現等語，自不足採
。另其所指引證案之異議人目前生產設備已遷移大陸一年多，在台灣完全沒有銷售行
為？請被告調查及去函查證云云，亦與本案之異議審查無涉。又查本案因涉及專業領
域之技術判斷，前經訴願機關將原告之申請卷、異議卷、訴願理由書、及被告之答辯
書等送請台灣手工業推廣中心審查結果，略以：本案顯係將傳統蠟燭外面所包玻璃紙
換用透明可耐一百五十度Ｃ熱度材質之薄膜而已，其係屬變更新材質所得；本案蠟燭
之所以能不變形，其原因在於材質本身之耐熱性，而本案突緣設計為一種習知技術之
簡易轉換，且不具散熱功效，不符專利要件等情，此有台灣手工業推廣中心八十七年
一月十四日實字第一五一二號審查意見回函簡便行文表附於訴願卷可稽，此項由專業
人員所為之審查意見，有其專業技術上之根據，自足採憑。綜上所述，原告起訴意旨
難認有理由，應予駁回。
據上論結，本件原告之訴為無理由，爰依行政訴訟法第二十六條後段，判決如主文。
中    華    民    國     八十八      年     十一     月      十九       日
                    行 政 法 院 第 五 庭
                                審 判 長 評  事      廖  政  雄
                                         評  事      趙  永  康
                                         評  事      沈  水  元
                                         評  事      林  清  祥
                                         評  事      姜  仁  脩
右  正  本  證  明  與  原  本  無  異
                                         法院書記官  葛  雅  慎
中    華    民    國     八十八      年     十一     月      二十       日
